臺灣臺中地方法院刑事判決　　　　　　　96年度易字第3757號
公　訴　人　臺灣臺中地方法院檢察署檢察官
被　　　告　甲○○
上列被告因詐欺案件，經檢察官提起公訴（96年度偵字第714 號
）、聲請以簡易判決處刑（96年度偵字第316 號）及聲請併案審
理（96年度偵字第11559 號），本院認不宜以簡易判決，改依通
常程序審理，判決如下：
    主    文
甲○○幫助意圖為自己不法之所有，以詐術使人將本人之物交付
，處有期徒刑肆月，減為有期徒刑貳月，如易科罰金，以新臺幣
壹仟元折算壹日；又幫助意圖為自己不法之所有，以詐術使人將
本人之物交付，處有期徒刑肆月，減為有期徒刑貳月，如易科罰
金，以新臺幣壹仟元折算壹日。應執行有期徒刑月，如易科罰
金，以新臺幣壹仟元折算壹日。
    事    實
一、甲○○可預見其帳戶存摺、提款卡、印章及密碼交付予他人
    使用，足供詐欺集團作為詐騙財物匯款之工具，竟仍基於幫
    助他人詐欺之不確定故意，於下列時、地將金融帳戶存摺、
    提款卡、印章及密碼，出租予不知真實姓名年籍，綽號「小
    李」之成年男子。
  (一)於民國95年11月1 日，在臺中市○○路與崇德路口附近某便
    利商店前，將其先前於85年7 月5 日在合作金庫銀行大里分
    行所開設帳號0000000000000 號之帳戶存摺、金融卡、密碼
    及印章，以每月新臺幣（下同）5,000 元之代價（甲○○實
    際僅取得2,500 元），出租予不知真實姓名年籍，綽號「小
    李」之成年男子，嗣「小李」取得該帳戶存摺等物，即與其
    屬詐騙集團成員，共同基於意圖為自己不法所有之犯意聯絡
    ，由該集團成員於95年11月3 日上午10時30分許，以電話向
    乙○○詐稱係臺北地方法院法官，要求乙○○配合詐欺案件
    出庭，若不願出庭即須配合調查，存款要集中保管等語，致
    使乙○○因而陷於錯誤，依其指示於同日中午前往銀行將其
    所使用之新竹國際商業銀行（下稱新竹商銀）苑裡分行帳戶
    辦理語音轉帳，將甲○○前述帳戶登記為轉帳帳戶及設定密
    碼後，於95年11月4 日某時，乙○○帳戶內61,000元即遭詐
    欺集團成員轉帳匯入甲○○所有上開帳戶內，旋遭提領一空
    ，含手續費共損失61017 元。另詐騙集團成員復於95年11月
    7 日撥打電話予丁○○，佯稱丁○○與詐騙集團掛勾，需要
    丁○○帳號以查詢其與銀行或農會人員有無掛勾，並提供前
    揭甲○○之帳號要求丁○○到農會自動櫃員機辦理語音轉帳
    申請，致丁○○陷於錯誤，按其指示操作後，被轉匯53,517
    元至甲○○所有前揭帳戶內，旋即為詐騙集團成員提領一空
    。嗣乙○○、丁○○先後察覺有異，報警處理始知受騙。
  (二)另於95年11月5 日，在臺中市○○路附近，以15日為1 期，
    每期12,000元之代價（甲○○實際上僅取得6,000 元），將
    其所有中華郵政股份有限公司（下稱中華郵政）草湖郵局帳
    戶（局號0000000 號、帳號0000000 號）之存摺、提款卡及
    密碼等物，出租予上述綽號「小李」之成年男子，嗣「小李
    」取得該帳戶存摺等物，即與其屬詐騙集團成員，共同基於
    意圖為自己不法所有之犯意聯絡，由該集團成員於同年月7
    日上午9 時30分許，撥打電話予丙○○謊稱：伊涉嫌非法洗
    錢觸犯刑責，必須將錢匯入臺中警官甲○○之帳戶云云，致
    丙○○陷於錯誤，而於同日某時許，以臨櫃匯款方式，將58
    萬元匯至甲○○所有前揭帳戶內，旋即遭詐騙集團成員提領
    一空，嗣丙○○發覺有異，始知受騙。
四、案經乙○○訴由臺中縣警察局霧峰分局報告臺灣臺中地方法
    院檢察署檢察官偵查起訴、聲請以簡易判決處刑及併案審理
    。
    理    由
一、上揭事實，業據被告甲○○於警詢、偵查中及本院審理時坦
    承不諱，核與告訴人乙○○、被害人丁○○、丙○○分別於
    警詢及本院審理中所指述（訴）之情節相符，並甲○○所有
    之合作金庫新開戶建檔登錄單、活期儲蓄存款印鑑卡、合作
    金庫銀行綜合存款客戶當月份交易資料查詢表、乙○○所有
    新竹國際商業銀行苑裡分行活期儲蓄存款存摺影本、第一商
    業銀行匯款申請書回條、甲○○所有大湖郵局開戶相資料、
    查詢帳戶最近交易資料表、丁○○所有彰化商業銀行存摺影
    印資料各1 份、受理刑事案件報案三聯單2 張附卷可佐。
二、按今日一般人至銀行開設帳戶並非難事，如非供犯罪之非法
    使用，衡諸常情，自無置自己名義帳戶不用，而取得他人帳
    戶使用之必要。且金融存款帳戶事關存戶個人財產權益之保
    障，其與存戶印鑑章結合，具高度專有性，除非本人或與本
    人親密關係者，難認有何理由可自由流通使用該存摺，一般
    人皆有妥為保管防止他人任意使用之認識，縱因特殊情況偶
    有交付他人使用之需，亦必然深入瞭解用途後再行提供以使
    用，方符常情。而該等專有物品如落入不明人士手中，極易
    被利用為與財產有關之犯罪工具，此又係具備一般生活智識
    者皆能體察之常識。參以邇來詐欺者使用他人存摺作為指示
    被害人匯款工具之犯罪類型層出不窮，並廣經媒體披載，凡
    對社會動態尚非全然不予關注者均能知曉，被告對此當無不
    知之理，則縱使並不確知所提供之帳戶，係遭他人用以對被
    害人詐欺取財，亦無法確知取得帳戶之人係以何種方法於何
    時地為詐欺取財之具體內容，惟對於其所提供之上揭帳戶，
    將遭人作為詐欺取財犯行所得財物匯入及提領之工具使用，
    應有概括之認識，且可預見其發生，竟仍同意提供予他人使
    用，顯對帳戶供他人取得不法犯罪所得之用，亦不違背其本
    意，且其無確信帳戶不至遭利用為犯罪之用，仍將上述帳戶
    提供他人，足認被告實有幫助他人犯罪之不確定故意至明。
    是以，被告前開自白，確與犯罪事實相符，堪予採信。本件
    事證明確，被告上開犯行，洵堪認定。
四、查綽號「小李」之成年男子與打電話予告訴人乙○○、被害
    人丁○○、丙○○之詐欺集團成員等人組成之詐騙集團，共
    同基於意圖為自己不法所有之犯意聯絡，以上述方式為詐術
    ，分別使乙○○、丁○○、丙○○等人陷於錯誤，分別匯入
    上述款項至被告之前揭帳戶內，該詐欺集團所為，係犯刑法
    第339 條第1 項之詐欺取財罪。被告僅參與提供金融機關帳
    戶予他人供詐欺取財使用，並無證據證明其有參與詐欺取財
    之行為，或有與本件詐欺取財之詐騙之人有詐欺之犯意聯絡
    ，是被告基於幫助之意思，參與詐欺取財構成要件以外之行
    為，為幫助犯。核被告先後郵局、合作金庫帳戶出租予「小
    李」成年男子使用之所為，均係犯刑法第339 條第1 項之幫
    助詐欺取財罪。向被告租用或借用帳戶之「小李」與其他恐
    嚇取財集團成員間，所為前開詐欺取財犯行，有犯意聯絡及
    行為分擔，為共同正犯，惟幫助犯係從犯，從屬正犯而成立
    ，刑法上既無「共同幫助」之情，則被告所為之前揭幫助恐
    嚇取財犯行，當亦無「幫助共同」之可言（司法院廳刑一
    字第1104號函亦同此見解），附此敘明。被告所先後2 次犯
    幫助詐欺取財罪，犯意各別，罪名不同，應分論併罰。公訴
    人雖僅就被告幫助詐欺集團詐騙告訴人乙○○之犯行提起公
    訴，惟被害人丁○○之部分與起訴部分有實質上一罪關係，
    已如前述，應為起訴效力所及，本院自應併予審理，附此敘
    明。被告2 次幫助他人犯前開詐欺取財罪，均依刑法第30條
    第2 項之規定，按正犯之刑減輕之。爰審酌被告任意將上述
    帳戶存摺、提款卡及密碼等物出租予「小李」，使不法詐騙
    集團使用，且其所提供帳戶非惟幫助詐騙者遂行詐財目的，
    同時使詐欺者得以隱匿其真實身分，減少遭查獲之風險，愈
    使其肆無忌憚，加深犯罪之猖獗，迄今未與告訴人告訴人乙○○、被害人丁○○、丙○○和解，賠償渠等所受之損失，
    及其犯後坦承犯行之態度等一切情狀，分別量處如主文所示
    之刑，以示懲儆。又被告所犯上開2 罪之時間，係於96年4
    月24日以前，且合於中華民國96年罪犯減刑條例第2 條第1
    項第3 款規定之減刑條件，應依該條例規定減其宣告刑2 分
    之1 ，即如主文所示之刑，並均諭知易科罰金之折算標準。
據上論斷，應依刑事訴訟法第273 條之1 第1 項、第299 條第1
項前段，刑法第339 條第1 項，第30條第1 項前段、第2 項、第
41條第1 項前段、第2 項，刑法施行法第1 條之1 ，中華民國96
年罪減刑條例第2 條第1 項第3 款、第7 條、第9 條，判決如主
文。
中　　華　　民　　國　　96　　年　　7 　　月　　26　　日
                  刑事第三庭    法  官  楊萬益
以上正本證明與原本無異。
如不服本判決，應於收受送達後10日內向本院提出上訴書狀（應
附繕本）。
　　　　　　　　　　　　　　　　書記官  李國敬
中　　華　　民　　國　　96　　年　　7 　　月　　26　　日
附錄論罪科刑罰條：
中華民國刑法第339條
（普通詐欺罪）
意圖為自己或第三人不法之所有，以詐術使人將本人或第三人之
物交付者，處5 年以下有期徒刑、拘役或科或併科1 千元以下罰
金。
以前項方法得財產上不法之利益或使第三人得之者，亦同。
前二項之未遂犯罰之。
